臺灣臺北地方法院刑事判決
110年度智易字第44號
公  訴  人  臺灣臺北地方檢察署
被      告  王國原


選任辯護人  楊閔翔律師
            黃姵菁律師
上列被告因違反商標法案件，經檢察官提起公訴（110年度偵字
第14136號、110年度偵字第14137號），本院判決如下：
    主  文
王國原無罪。
    理  由
一、公訴意旨略以：被告王國原可預見提供行動電話門號供他人
    使用，可能供不詳犯罪集團作為犯罪工具，竟不違背其本意
    ，基於幫助他人違反商標法之不確定故意，於民國108年4月
    19日，在新北市○○區○○路0段000巷00號之7,1樓，向歐邁電
    訊股份有限公司（下稱歐邁公司）申辦取得行動電話門號00
    00000000、0000000000號後，即於不詳時、地，提供予某真
    實姓名年籍不詳之販賣侵害商標權商品集團成員在蝦皮購物
    申請註冊「ajsfkajfl」、「agijoiagjfa」等帳號，作為註
    冊各該帳號之認證電話使用。而該販賣侵害商標權商品集團
    成員明知「BIODERMA」商標圖樣，係告訴人法商拜歐德瑪實
    驗室簡易股份有限公司向我國經濟部智慧財產局申請取得註
    冊號數00000000號商標權，指定使用於化妝品及化妝品製劑
    、化妝用收斂水、化妝水等商品，商標權利期間延展至118
    年2月28日止，現仍在權利期間內，並於105年9月1日將該商
    標權轉讓給法商納奧斯合股公司，未得該商標權人之同意或
    授權，不得於同一或類似商品使用相同或類似之商標圖樣，
    亦不得販賣或意圖販賣而陳列、持有、輸出、輸入。詎該販
    賣侵害商標權商品集團成員未經上開商標權人之同意或授權
    ，基於販賣侵害商標權商品之犯意，於108年9月17日前之不
    詳時、地，在蝦皮購物帳號「ajsfkajfl」、「agijoiagjfa
    」等網站，刊登以新臺幣（下同）320元之價格陳列販賣侵
    害上開商標權之卸妝水商品訊息，供不特定顧客上網瀏覽點
    選購買。嗣有買家於108年9月17日上網向上開蝦皮帳號各購
    買卸妝水1瓶後，該販賣侵害商標權商品集團成員即各委由
    全家超商、統一超商以店到店寄送方式，分別寄送至臺北市
    ○○區○○街00號、臺北市○○區○○路0段00巷0號等門市交由買家
    取貨，被告即以上開方式幫助該販賣侵害商標權商品集團遂
    行販賣侵害商標權商品之犯行。嗣前揭買家於收受其所購得
    之卸妝水後送鑑定確為侵害上開商標權之商品報警處理，而
    循線查悉上情。因認被告涉犯刑法第30條第1項、商標法第9
    7條之幫助販賣侵害商標權商品罪嫌云云。
二、按犯罪事實應依證據認定之，無證據不得認定犯罪事實；有
    罪之判決書應於理由內記載認定犯罪事實所憑之證據及其認
    定之理由。刑事訴訟法第154 條第2 項及第310 條第1 款分
    別定有明文。而犯罪事實之認定，係據以確定具體的刑罰權
    之基礎，自須經嚴格之證明，故其所憑之證據不僅應具有證
    據能力，且須經合法之調查程序，否則即不得作為有罪認定
    之依據。倘法院審理之結果，認為不能證明被告犯罪，而為
    無罪之諭知，即無前揭第154 條第2 項所謂「應依證據認定
    」之犯罪事實之存在。因此，同法第308條前段規定，無罪
    之判決書只須記載主文及理由。而其理由之論敘，僅須與卷
    存證據資料相符，且與經驗法則、論理法則無違即可，所使
    用之證據亦不以具有證據能力者為限（最高法院100年度台
    上字第2980號判決參照），是以本件被告既經本院認定應受
    無罪之諭知，本判決即無論述所援引證據之證據能力之必要
    ，合先敘明。再按不能證明被告犯罪者，應諭知無罪之判決
    ，刑事訴訟法第301 條第1 項分別定有明文。又犯罪事實之
    認定，應憑真實之證據，倘證據是否真實尚欠明確，自難以
    擬制推測之方式，為其判斷之基礎；而認定犯罪事實之證據
    係指足以認定被告確有犯罪行為之積極證據而言，該項證據
    自須適合於被告犯罪事實之認定，始得採為斷罪之資料，最
    高法院53年台上字第656號、29年上字第3105號著有判決參
    照。
三、公訴意旨認被告涉犯上開詐欺取財罪嫌，無非係以告訴代理人劉向馗律師之指述(見109偵31082號影卷第53至59頁、第193至197頁，110偵158號影卷第205至206頁）、證人蔡文智於偵查及本院審理時之證述（見110偵158號影卷第191至195頁，本院智易字卷第123至137頁）在卷，復有中華民國商標註冊證（見109偵31082號影卷第75頁）、經濟部智慧財產局函文（見109偵31082號影卷第81至83頁）、蝦皮購物帳號網頁列印資料2 份（見109 偵31082 號影卷第85至101頁、110偵158號影卷第67至97頁）、自動櫃員機交易明細表2 件（見109 偵31082 號影卷第103頁、110偵158號影卷第99頁）、超商運送流程及交貨便服務代碼2 紙（見109 偵31082 號影卷第115至116頁、110偵158號影卷第111頁）、鑑定證明書2 件（見109 偵31082 號影卷第111 頁、110 偵158 號影卷第107頁）、蝦皮帳號註冊查詢資料2 份（見109 偵31082 號影卷第113頁、110 偵158 號影卷第109 頁）、通聯調閱查詢單（見109 偵31082 號影卷第117 至119 頁、110偵158號影卷第113至115頁）、歐邁公司110 年1 月8 日歐邁電訊字第202101號函、電信服務申辦流程及應檢送證件資料（見110 偵158 號影卷第165至171頁）、被告於110 年1 月13日開庭所持國民身分證影本（見110 偵158 號影卷第163 頁）、外交部領事事務局110 年1 月27日領一字第1105104434號函（見110 偵158 號影卷第197 頁）、中華民國護照遺失申報表（見109 偵31082 號影卷第43至44頁）、新北市政府衛生局109 年2 月19日新北衛食字第1090278776號函（見109 偵31082 號影卷第35至37頁）、扣案之侵害商標權卸妝水2 瓶（見109 偵31082 號影卷第223頁、110 偵158 號影卷第173 頁）等為其主要論據。
四、經查：　　　
　㈠行動電話門號0000000000、0000000000號曾於108年4月19日
    ，在新北市○○區○○路0段000巷00號之7,1樓，在歐邁公司申
    辦。而帳號名稱為「ajsfkajfl」、「agijoiagjfa」等帳號
    在蝦皮購物申請註冊之帳號所使用之行動電話門號為000000
    0000、0000000000號。又「BIODERMA」商標圖樣，係法商拜
    歐德瑪實驗室簡易股份有限公司向我國經濟部智慧財產局申
    請取得註冊號數00000000號商標權，指定使用於化妝品及化
    妝品製劑、化妝用收斂水、化妝水等商品，商標權利期間延
    展至118年2月28日止，現仍在權利期間內，並於105年9月1
    日將該商標權轉讓給法商納奧斯合股公司。又某姓名年籍均
    不詳之侵害商標權商品集團成員未經上開商標權人之同意或
    授權，基於販賣侵害商標權商品之犯意，於108年9月17日前
    之不詳時、地，在蝦皮購物帳號「ajsfkajfl」、「agijoia
    gjfa」等網站，刊登以320元之價格陳列販賣侵害上開商標
    權之卸妝水商品訊息，供不特定顧客上網瀏覽點選購買。嗣
    有買家於108年9月17日上網向上開蝦皮帳號各購買卸妝水1
    瓶後，該販賣侵害商標權商品集團成員即各委由全家超商、
    統一超商以店到店寄送方式，分別寄送至臺北市○○區○○街00
    號、臺北市○○區○○路0段00巷0號等門市交由買家取貨等情，
    業據告訴代理人劉向馗律師之指述(見109偵31082號影卷第5
    3至59頁、第193至197頁，110偵158號影卷第205至206頁）
    、證人蔡文智於偵查及本院審理時之證述（見110偵158號影
    卷第191至195頁，本院智易字卷第123至137頁）在卷，復有
    中華民國商標註冊證（見109偵31082號影卷第75頁）、經濟
    部智慧財產局函文（見109偵31082號影卷第81至83頁）、蝦
    皮購物帳號網頁列印資料2 份（見109 偵31082 號影卷第85
    至101頁、110偵158號影卷第67至97頁）、自動櫃員機交易
    明細表2 件（見109 偵31082 號影卷第103頁、110偵158號
    影卷第99頁）、超商運送流程及交貨便服務代碼2 紙（見10
    9 偵31082 號影卷第115至116頁、110偵158號影卷第111頁
    ）、鑑定證明書2 件（見109 偵31082 號影卷第111 頁、11
    0 偵158 號影卷第107頁）、蝦皮帳號註冊查詢資料2 份（
    見109 偵31082 號影卷第113頁、110 偵158 號影卷第109 
    頁）、通聯調閱查詢單（見109 偵31082 號影卷第117 至11
    9 頁、110偵158號影卷第113至115頁）、歐邁公司110 年1 
    月8 日歐邁電訊字第202101號函、電信服務申辦流程及應檢
    送證件資料（見110 偵158 號影卷第165至171頁）、被告於
    110 年1 月13日開庭所持國民身分證影本（見110 偵158 號
    影卷第163 頁）、外交部領事事務局110 年1 月27日領一字
    第1105104434號函（見110 偵158 號影卷第197 頁）、中華
    民國護照遺失申報表（見109 偵31082 號影卷第43至44頁）
    、新北市政府衛生局109 年2 月19日新北衛食字第10902787
    76號函（見109 偵31082 號影卷第35至37頁）、扣案之侵害
    商標權卸妝水2 瓶（見109 偵31082 號影卷第223頁、110 
    偵158 號影卷第173 頁）為證，且被告就上開客觀情事亦不
    爭執，足認上情應屬實在而足可採信。
　㈡證人蔡文智於本院審理中證稱:我經營歐邁公司，我不認識被告，有關門號0000000000、0000000000號行動電話的申辦過程，有一位「林老闆」即林振信開車載兩個人到我公司，分別是「王老闆」及「蔣老闆」，「王老闆」有把申請書跟一個行動碟給我，「王老闆」說行動碟裡面有存他的雙證件還有5張申請書，身分證上記載的是王國原，目的是要申請門號用於導航機，我就拿回公司複製後再歸還，後來我有核對「王老闆」的紙本身分證，確定沒問題後，他們便一起開車離開。而「王老闆」跟在庭的被告有些神似，但是「王老闆」感覺比被告高一些。我也有看到「王老闆」從皮包中提出的身分證、行動碟當中的身分證、護照及跟當時來申請的人都是神似的。後來當年8月時門號申請下來，是「林老闆」來拿的，不是「王老闆」，我只見過「王老闆」一次，至於那5份申請書在他們來的時候就填好了，章也蓋好了等語(見本院卷第125至129頁、第130至135頁)。復經本院諭請被告當庭起身並脫下口罩，行至證人蔡文智面前。證人蔡文智稱:我當初看到的「王老闆」不是被告，因為那個人比被告身高再高一些(證人蔡文智之身高182公分，明顯較被告為高)，因為「王老闆」拿身分證給我時，我跟「王老闆」有稍微平視，或是有稍微往上看一點點，而現在我看被告卻要往下看，且眼睛顯然沒有平視。所以身高應該比被告再高一些，長相也有點像，但應該不是「王老闆」。偵查時檢察官有問我一些過程，但現場並未讓我指認被告等語(見本院卷第129至130頁、第135至136頁)。核與證人蔡文智於偵查中證稱:我們有一位比較老的客戶是林老闆載「王國原」跟一個蔣老闆過來，在門口停車後就請我出去，「王國原」就把申請書紙本跟存有雙證件的USB給我，裡面有「王國原」的身分證跟護照圖片檔，也有核對「王國原」皮包中的身分證，當時我還問「王國原」說一般提供雙證件是健保卡或駕照，不會是護照，他說他比較常出國所以會帶在身上，當時我有核對本人的身分，但是若是現在叫他站在我面前認，我可能沒辦法確定等語(見110 偵158 號影卷第191至192 頁)大致相符。
　㈢從而，依證人上開所述，雖業曾核對申辦人之雙證件之電子
    檔及紙本文件，但被告稱其護照曾遺失，且於108年6月24日
    向新北市政府警察局三重分局申護照遺失，核與中民國護照
    遺失申報表、外交部領事事務局110年1月27日函之意旨等資
    料相符(見110 偵158 號影卷第29頁、197頁)，又被告確實
    於107年8月4日入境本國後迄今未曾出境，此有入出境資訊
    連結作業在卷可參(見本院卷第195頁)。則被告則有於公訴
    意旨所指之申辦時間即於108年4月19日至108年6月24日間遺
    失護照之可能，故被告之所辯尚非全然無稽。又被告雖稱其
    身分證自100年12月27日開始換發時都放在身上，但亦曾稱
    其曾於106年12月時委託旅行社辦過護照，取回後也沒有再
    給他人過等語(見110 偵158 號影卷第160至161頁)。而依被
    告所述其身分證雖持續保有中，且未曾申報遺失，但於本案
    案發前之106年12月間卻曾交付他人辦理事物，即不能排除
    有遭他人影印、變造或使用之可能。再者，依前開證人蔡文
    智所述，雖證稱不能確定申辦文件之人是否確為被告之外，
    但能稱其所見申辦文件當時之「王老闆」或「王國原」之身
    高應與之同高或更高，顯然對於較具有識別能力之申辦人身
    形能加以回憶，又能明確於本院審理時明確指出向其申辦門
    號者之身高與被告顯不相同；雖證人蔡文智曾以被告外型神
    似向其申辦門號者，但該「神似」屬主觀之形容詞，且證人
    蔡文智亦確實未能確認被告之長相是否即等同向其申辦門號
    者，即不能證明被告確實為向證人蔡文智申辦門號者。又觀
    諸證人蔡文智所提出之5張歐邁電訊108年4月19日之通訊服
    務申請書(見110 偵14136 號卷第15至27頁)，該申請書上客
    戶簽章僅有「王國原」之印文，並未有被告之簽名，而用戶
    名稱「王國原」之簽名，與被告於本院110年12月15日開庭
    時受訊問人簽名「王國原」及中華民國護照遺失申報表上申
    報人「王國原」等字跡相交互比對，申請書與後兩者資料之
    運筆狀態、字劃型態、字劃組成等以肉眼觀察均有顯著差異
    ，顯非出於同一人之字跡，則被告是否有申辦系爭門號，即
    有疑義。則是否係他人冒用被告之身分證、護照申辦000000
    0000、0000000000號之行動電話門號，亦非無疑，自難遽為
    不利於被告之認定，而對被告以公訴意旨所指涉之罪責相繩
    。
　㈣故依上開各節既無證據證明被告有親自或委託他人於公訴意
    旨所載之時間及地點申辦0000000000、0000000000號之行動
    電話門號，則自不能認被告有於不詳時、地，提供予某真實
    姓名年籍不詳之販賣侵害商標權商品集團成員在蝦皮購物申
    請註冊「ajsfkajfl」、「agijoiagjfa」等帳號，作為註冊
    各該帳號之認證電話使用，而有幫助侵害告訴人商標權之行
    為。
五、綜上所述，公訴意旨認被告涉犯刑法第30條第1項、商標法
    第97條之幫助販賣侵害商標權商品罪嫌所舉之上開證據，尚
    未達到通常一般之人均不致有所懷疑，而得確信其為真實之
    程度。此外，公訴人復未提出其他積極證據足資證明被告具
    有主觀犯意，依前開規定及說明，即不得遽為不利被告之認
    定，自應為被告無罪之諭知。
據上論斷，應依刑事訴訟法第301條第1項，判決如主文。
本案經檢察官程秀蘭提起公訴，檢察官林秀濤到庭執行職務。
中　　華　　民　　國　　111 　年　　5 　　月　　11　　日
　　　　　　　　　刑事第八庭    法　官　許凱傑
上正本證明與原本無異。 
如不服本判決應於收受送達後20日內向本院提出上訴書狀，並應
敘述具體理由；其未敘述上訴理由者，應於上訴期間屆滿後20日
內向本院補提理由書（均須按他造當事人之人數附繕本）「切勿
逕送上級法院」。告訴人或被害人如對於本判決不服者，應具備
理由請求檢察官上訴，其上訴期間之計算係以檢察官收受判決正
本之日期為準。 因疫情而遲誤不變期間，得向法院聲請回復原
狀。
                                書記官  許翠燕
中　　華　　民　　國　　111 　年　　5 　　月　　12　　日